【裁判字號】    99,訴緝,52
【裁判日期】    991230
【裁判案由】    違反槍砲彈藥刀械管制條例
【裁判全文】
臺灣士林地方法院刑事判決              99年度訴緝字第52號
公  訴  人  臺灣士林地方法院檢察署檢察官
被      告  李國南
指定辯護人  本院公設辯護人  林龍輝
上列被告因違反槍砲彈藥刀械管制條例等案件，經檢察官提起公
訴（96年度偵字第2338號），本院判決如下：
    主  文
李國南未經許可，持有刀械，累犯，處有期徒刑肆月，減為有期
徒刑貳月，扣案武士刀壹把沒收。又未經許可，製造可發射子彈
具有殺傷力之改造手槍，累犯，處有期徒刑伍年陸月，併科罰金
新臺幣拾萬元，罰金如易服勞役以新臺幣壹仟元折算壹日，扣案
仿WALTHER廠PPK/S型半自動手槍製造之改造槍枝壹支（含彈匣壹
個，槍枝管制編號：0000000000號）沒收。應執行有期徒刑伍年
陸月，併科罰金新臺幣拾萬元，罰金如易服勞役以新臺幣壹仟元
折算壹日，扣案仿WALTHER廠PPK/S型半自動手槍製造之改造槍枝
壹支（含彈匣壹個，槍枝管制編號：0000000000號）、武士刀壹
把均沒收。
    事  實
一、李國南前因竊盜案件，經臺灣新竹地方法院判決處有期徒刑
    7月，嗣經臺灣高等法院判決駁回上訴確定，甫於民國89年9
    月3日執行完畢，翌日出監。又因偽造貨幣及違反槍砲彈藥
    刀械管制條例等案件，分別經法院判決處有期徒刑3年2月、
    9月，嗣經臺灣高等法院以91年度聲字第1144號裁定合併定
    應執行刑為有期徒刑3年8月確定，於93年3月17日因縮短刑
    期假釋出監，刑期至94年11月2日屆滿，以已執行論。詎猶
    不知悔改，明知可發射子彈具有殺傷力之改造手槍、武士刀
    分別係槍砲彈藥刀械管制條例第4條第1項第1、3款規定之違
    禁物品，非經中央主管機關許可，均不得製造、持有，竟：
  (一)未經許可，於80年間，在臺北市松山區饒和夜市，購買刀
      刃長度46.5公分、刀柄長18公分、單面開鋒、公告管制之
      武士刀1把（下稱系爭武士刀）而持有之。
  (二)另基於製造可發射子彈具有殺傷力之改造槍枝之犯意，於
      94年4、5月間，在臺北縣三重市○○路一家模型店，以新
      臺幣（下同）2,500元之價格，購入仿WALTHER廠PPK/S型
      半自動手槍製造之模型槍1支（含彈匣1個）後，於同年5
      、6月間，在其臺北市大同區○○○路○段114巷9號2樓住
      處，先將模型槍上含有阻鐵之槍管拆下，再以不詳方式裁
      切磨銼鐵製貫通槍管1支，以熱熔膠及釘狀物將鐵製貫通
      槍管基座與槍身固定，將原不具殺傷力之模型槍具有阻鐵
      之槍管汰換為上揭鐵製貫通槍管，改造為可供發射子彈而
      具有殺傷力之仿WALTHER廠PPK/S型半自動手槍製造之改造
      槍枝1支（含彈匣1個，槍枝管制編號：0000000000號，下
      稱系爭改造手槍）。
  (三)嗣為警循線於96年2月7日18時許，持本院核發之搜索票前
      往上址搜索，當場扣得系爭改造手槍1支、系爭武士刀1把
      、底火藥160只（經鑑定非屬槍砲彈藥刀械管制條例所列
      管之彈藥）、改造子彈1顆（經鑑定為玩具金屬彈殼）、
      底火藥（塑膠）260只、砂輪機1具、鑽頭15支、挫刀5支
      、砂紙4片，始悉上情。
二、案經臺北市政府警察局大同分局報告臺灣士林地方法院檢察
    署檢察官偵查起訴。
    理  由
一、證據能力之判斷：
  (一)查本件被告李國南所為不利於己之陳述，並無出於強暴、
      脅迫、利誘、詐欺、疲勞訊問、違法羈押或其他不正之方
      法，亦非違反法定障礙事由經過期間不得訊問或告知義務
      之規定而為，依刑事訴訟法第156條第1項、第158條之2規
      定，應認均有證據能力。
  (二)本件資以認定被告犯罪事實之其他供述及非供述證據（詳
      見後述），檢察官、被告及辯護人於本院調查證據時，並
      未於言詞辯論終結前聲明異議，本院審酌該等供述證據作
      成之情況，認為適當，且亦無其他違背法定程序而取證之
      情形，依刑事訴訟法第159條之5規定、第158條之4反面解
      釋，自有證據能力。
二、得心證之理由：
  (一)訊據被告李國南對上開犯罪事實均坦承不諱（見本院99年
      度訴緝字第52號卷【下稱本院卷】第96頁），核與鑑定人
      即內政部警政署刑事警察局鑑識科物理組警務正呂仲明之
      證述（系爭改造手槍換裝之土造金屬槍管沒有阻鐵，槍管
      與槍身連結性良好，見本院卷第91-93頁）及本院勘驗結
      果（系爭改造手槍之槍管與槍身係以釘狀物連結，且該釘
      狀物有貫穿槍管基座，上有磨損痕跡，見本院卷第92頁）
      相符，復有現場蒐證照片10張、搜索扣押筆錄、內政部警
      政署刑事警察局96年3月19日刑鑑字第0960028016號槍彈
      鑑定書（送鑑改造八釐米手槍1支【槍枝管制編號0000000
      000】，認係由仿WALTHER廠PPK/S型半自動手槍製造之槍
      枝，換裝土造金屬槍管而成之改造手槍，經操作檢視，僅
      可以單動扣動扳機擊發適用子彈，認具殺傷力）、臺北市
      政府警察局96年8月6日函（依內政部公告及管制刀械12款
      圖例及說明鑑驗，結果如下：刀刃長46.5公分、刀柄長18
      公分、單面開鋒，符合管制刀械圖例及說明要件，認定屬
      槍砲彈藥刀械管制條例及公告管制之刀械）各1份在卷可
      稽（見96年度偵字第2338號卷【下稱偵字卷】第24-30、
      19-22、48-51、66-67頁），另有系爭改造手槍1支、系爭
      武士刀1把扣案可佐，足認被告前開自白核與事實相符，
      堪以採信。
  (二)至被告雖於99年12月16日本院審理時，就犯罪事實 (二)
      系爭改造手槍之取得時間、過程改稱：是一個真實姓名年
      籍不詳、綽號「阿原」之朋友在伊96年2月7日被查獲前半
      年寄放的，「阿原」拿給伊時槍管有阻鐵，槍管是伊自己
      換的等語（見本院卷第95頁），惟觀以被告於96年2月8日
      即遭查獲之翌日警詢、偵訊時均陳稱：該模型槍是伊1年
      多前即94年4、5月間在臺北縣三重市○○路一家模型店以
      2,500元所購得，購買時槍管有阻鐵，購買後1個多月，伊
      在重慶北路家中，自行以鋁床上的鐵管裁剪更換槍管等語
      （見偵字卷第14-15、43頁），於99年10月29日經緝獲移
      送本院訊問時尚稱：「（更換槍管時間？）很久了，不記
      得了，在士林地檢署開庭時我有據實跟檢察官說」等語（
      見本院卷第23頁反面），衡以人之記憶應隨時間而趨於模
      糊，實無隨時間經過反愈趨清晰及瞭解之理，自應以被告
      先前於警詢、偵訊時所述較為可採，附此敘明。
三、新舊法比較：
  (一)犯罪事實(一)未經許可持有刀械部分：
      按槍砲彈藥刀械管制條例第14條先於85年9月25日修正、
      85年9月27日施行，又於86年11月24日修正、86年11月26
      日施行。次按槍砲彈藥刀械管制條例所規定之持有行為，
      其持有之繼續，為行為之繼續，而非狀態之繼續；亦即一
      經持有該條例所規定之槍砲、彈藥或刀械，其犯罪即已成
      立，但其完結須繼續至持有行為終了時為止；持有行為繼
      續中，法律縱有變更，但其行為既繼續實施至新法施行以
      後，自無行為後法律變更而須比較新舊法之可言（最高法
      院88年度台上字第7012號、90年度台上字第4773號判決可
      參）。查被告固係於80年間購入系爭武士刀1把而持有之
      ，惟其既於96年2月7日始遭查獲，其持有行為繼續至96年
      2月7日始完結，依前開說明，此部分應直接適用86年11月
      24日修正，86年11月26日施行之槍砲彈藥刀械管制條例第
      14條及94年2月2日修正公布、95年7月1日起施行生效之刑
      法等規定，毋庸比較新舊法，先此敘明。
  (二)犯罪事實(二)未經許可製造改造手槍部分：
    1.槍砲彈藥刀械管制條例第8條於94年1月26日修正，94年1
      月28日施行，本件被告犯罪事實(二)之犯行係於94年5、6
      月間，應直接適用94年1月26日修正，94年1月28日施行之
      槍砲彈藥刀械管制條例。
    2.本件被告犯罪事實(二)行為後，刑法業於94年2月2日修正
      公布，且依刑法施行法第10條之1規定，各修正條文於95
      年7月1日起施行生效；刑法中規範行為後法律變更所生新
      舊法比較適用之準據者，為刑法第2條第1項，此條項規定
      ，固亦由95年7月1日修正施行前所採之「從新從輕原則」
      ，改為修正後之「從舊從輕原則」，然該條既為新舊法比
      較適用之準據法，本身自無更為新舊法比較之問題，是自
      應一律適用修正後刑法第2條第1項規定，即「行為後法律
      有變更者，適用行為時之法律，但行為後之法律有利於行
      為人者，適用最有利於行為人之法律」，就罪刑有關之一
      切情形，比較其全部之結果，而為整個之適用（最高法院
      95年度第8次刑事庭會議決議意旨可參）。至有關易科罰
      金、易服勞役之刑罰執行，仍應比較新舊法之規定，適用
      最有利於行為人之法律，依刑法第2條第1項之從舊從輕原
      則定其易刑之折算標準（最高法院96年度台上字第2790號
      判決意旨可佐），故關於易刑處分之新舊法適用，擬於論
      罪科刑部分再行決之。查：
   (1)修正前刑法第47條規定：「受有期徒刑之執行完畢，或受
      無期徒刑或有期徒刑一部之執行而赦免後，五年以內再犯
      有期徒刑以上之罪者，為累犯，加重本刑至二分之一」，
      修正後刑法第47條則規定：「受徒刑之執行完畢，或一部
      之執行而赦免後，五年以內故意再犯有期徒刑以上之罪者
      ，為累犯，加重本刑至二分之一。第98條第2項關於因強
      制工作而免其刑之執行者，於受強制工作處分之執行完畢
      或一部之執行而免除後，五年以內故意再犯有期徒刑以上
      之罪者，以累犯論」，修正理由旨在排除過失再犯適用累
      犯規定及加列無期徒刑、強制處分執行後再犯適用累犯規
      定及加列無期徒刑、強制處分執行後再犯適用累犯規定，
      對於如本件犯罪事實 (二)被告係先受有期徒刑執行完畢
      ，5年內故意再犯槍砲彈藥刀械管制條例第8條製造可發射
      子彈具有殺傷力之改造手槍之罪，修正前後規定均認應構
      成累犯，且均應加重本刑至二分之一，並無歧異之處，是
      核無修正後之規定較有利於行為人之情形可言，自應適用
      修正前刑法第47條之累犯規定論處。
   (2)刑法第51條關於數罪併罰定應執行刑之規定，其中宣告多
      數有期徒刑者，修正前後第5款規定均為「於各刑中之最
      長期以上，各刑合併之刑期以下，定其刑期」，然所定應
      執行刑之刑期限度，舊法規定為「不得逾20年」，新法規
      定則為「不得逾30年」，是舊法規定顯然較有利於行為人
      ，新法規定並無較有利於行為人可言，自應適用修正前刑
      法第51條第5款規定論處（裁判確定前犯數罪，其中部分
      犯罪在新法施行前者，亦同，最高法院95年度第8次刑事
      庭會議決議可憑）。
   (3)綜上罪刑有關刑法條文新舊法個別比較後之全部結果，此
      部分應整體適用刑法修正前之規定論處。
四、論罪科刑：
  (一)按槍砲彈藥刀械管制條例第4條所列之槍砲、刀械，依同
      條例第5條、第6條規定，非經中央主管機關許可，不得製
      造、販賣、運輸、轉讓、出租、出借、持有。次按槍砲彈
      藥刀械管制條例第8條第1項製造可發射子彈具有殺傷力之
      槍枝罪之所謂「製造」，除初製者外，固尚包括改造在內
      ；凡將原不具有殺傷力之槍枝予以加工，致改變其原有性
      能、屬性，使成為可發射子彈具有殺傷力之槍枝即屬之（
      最高法院98年度台上字第2857號裁判意旨可參），查被告
      李國南犯罪事實 (二)將原不具殺傷力之仿WALTHER廠PPK/
      S型半自動手槍製造之模型槍具有阻鐵之槍管汰換為鐵製
      貫通槍管，改造為可供發射子彈而具有殺傷力之系爭改造
      手槍，屬製造行為無疑。核被告犯罪事實 (一)所為，係
      犯槍砲彈藥刀械管制條例第14條第3項未經許可持有刀械
      罪，犯罪事實 (二)所為，係犯同法第8條第1項之未經許
      可製造可發射子彈具有殺傷力之改造手槍罪。被告未經許
      可製造系爭改造手槍前，製造鐵製貫通槍管此槍枝主要組
      成零件之行為，係製造槍枝之階段行為，不另論罪。又被
      告所犯上開2罪間，犯意各別，罪名有異，應予分論併罰
      。
  (二)次按槍砲彈藥刀械管制條例第14條第3項之未經許可無故
      持有刀械罪，其持有之繼續，為行為之繼續，而非狀態之
      繼續，亦即一經非法持有刀械，該罪雖告成立，但其完結
      ，須繼續至持有行為終了時為止，而犯該條項之罪，有無
      累犯之適用，自亦應以其持有行為終了時，是否在前案受
      徒刑執行完畢後5年以內以決之（最高法院81年度台非字
      第181號判決意旨參照），查被告前因偽造貨幣及違反槍
      砲彈藥刀械管制條例等案件，分別經法院判決處有期徒刑
      3年2月、9月，嗣經臺灣高等法院以91年度聲字第1144號
      裁定合併定應執行刑為有期徒刑3年8月確定，於93年3月
      17日因縮短刑期假釋出監，刑期至94年11月2日屆滿，以
      已執行論，有卷附臺灣高等法院被告前案紀錄表可參，而
      被告犯罪事實 (一)於80年間故意開始持有管制刀械迄96
      年2月7日遭查獲為止，應以持有行為終了時是否在前案有
      期徒刑執行完畢5年以內決之，是此部分犯行仍在前案有
      期徒刑執行完畢5年以內所犯，自構成累犯，應依修正後
      刑法第47條第1項規定加重其刑。另查被告前因竊盜案件
      ，經法院判決處有期徒刑7月，嗣經臺灣高等法院判決駁
      回上訴確定，甫於89年9月3日執行完畢，翌日出監，有卷
      附臺灣高等法院被告前案紀錄表可稽，其犯罪事實 (二)
      於94年5、6月間即受徒刑執行完畢後之5年內，故意再犯
      本案製造可發射子彈具有殺傷力之改造手槍罪此有期徒刑
      以上之罪，亦為累犯，依前揭新舊法比較一體適用之結果
      ，應依修正前刑法第47條規定，除法定本刑無期徒刑部分
      依法不得加重外，就有期徒刑及併科罰金刑部分均加重其
      刑。至被告雖於偵查及審判中均自白犯行，然並未詳盡供
      述全部槍枝之來源，更未因而查獲或因而防止重大危害治
      安事件之發生，無從依槍砲彈藥刀械管制條例第18條第4
      項規定減輕或免除其刑，亦此敘明。
  (三)爰審酌具有殺傷力之槍枝、管制刀械均係屬高度危險之物
      品，非經主管機關許可，不得擅自製造、持有，被告漠視
      法令，非法製造完成具有殺傷力之改造槍枝數量1枝，另
      持有管制刀械1把，對社會治安及他人身體、生命安全潛
      藏之危害甚鉅；惟被告製造槍枝、持有子彈之目的非為犯
      罪使用，其犯罪之動機及目的；暨其生活狀況、品行、智
      識程度等一切情狀，分別量處如主文所示之刑。又因修正
      前刑法第42條第2項前段規定「易服勞役，以1元以上、3
      元以下折算1日」，據修正前罰金罰鍰提高標準條例第2條
      前段規定就其原定數額提高為100倍折算1日，則被告依犯
      罪事實 (二)行為時之易服勞役折算標準，應以銀元100元
      以上300元以下即新臺幣300元以上900元以下折算1日；然
      修正後刑法第42條第3項前段規定「易服勞役以新臺幣1,0
      00元、2,000元或3,000元折算1日」，經比較新舊法結果
      ，以修正後之規定較有利於被告，爰依刑法第2條第1項後
      段規定，適用修正後刑法第42條第3項前段規定，就此部
      分併科罰金諭知易服勞役之折算標準。復按犯罪在中華民
      國96年4月24日以前者，除中華民國九十六年罪犯減刑條
      例另有規定外，有期徒刑、拘役或罰金，減其刑期或金額
      2分之1；又依本條例應減刑之罪，未經判決確定者，於裁
      判時，減其宣告刑，並應於判決主文同時諭知其宣告刑及
      減得之刑，中華民國九十六年罪犯減刑條例第2條第1項第
      3款、第7條第1項、第2項分別定有明文，本件被告犯罪事
      實 (一)未經許可持有刀械之犯罪時間，係在96年4月24日
      以前，復無其他合於中華民國九十六年罪犯減刑條例所定
      不得減刑之情形，爰依同條例第2條第1項第3款之規定，
      減其宣告刑2分之1，並宣告減刑如主文所示（至被告犯罪
      事實【二】未經許可製造槍枝之犯罪時間，固係在96年4
      月24日以前，惟此部分既為槍砲彈藥刀械管制條例第8條
      第1項之罪，且經本院判處有期徒刑5年6月在案，依中華
      民國九十六年罪犯減刑條例第3條第1項第4款規定即不得
      減刑）。再依修正前刑法第51條第5款定應執行刑暨諭知
      罰金部分易服勞役之折算標準。至公訴人就上開2罪分別
      具體求處有期徒刑3月、6年，固非無見，惟本院斟酌前開
      事項，認公訴人所求刑度尚嫌過重，附此敘明。
  (四)末按刑法第38條第1項第3款於94年2月2日修正時，雖另增
      列因犯罪所生之物得沒收之規定，然核與本件憑以沒收之
      刑法第38條第1項第1款（詳如下述）無關，不生新舊法比
      較問題，應逕依主刑所適用之法律論處（最高法院95年第
      8次刑事庭會議決議可佐）。扣案公告管制之武士刀1把、
      具殺傷力之仿WALTHER廠PPK/S型半自動手槍製造之改造槍
      枝1支（含彈匣壹個，槍枝管制編號：0000000000號）均
      係屬違禁物，爰不問屬於犯人與否，分別依修正後、修正
      前刑法第38條第1項第1款規定，在各罪所受宣告主刑下，
      併予宣告沒收之。至扣案底火藥160只經鑑定非屬槍砲彈
      藥刀械管制條例所列管之彈藥（見偵字卷第65頁內政部96
      年7月24日函），扣案改造子彈1顆經鑑定為玩具金屬彈殼
      （見偵字卷第48-51頁內政部警政署刑事警察局96年3月19
      日刑鑑字第0960028016號槍彈鑑定書），與扣案其餘物品
      （底火藥【塑膠】260只、砂輪機1具、鑽頭15支、挫刀5
      支、砂紙4片）均非違禁物，亦無證據證明與被告上開犯
      行有關，爰不諭知沒收，附此敘明。
據上論斷，應依刑事訴訟法第299條第1項前段，槍砲彈藥刀械管
制條例第8條第1項、第14條第3項，刑法第2條第1項前段、第11
條前段、第47條第1項、第42條第3項前段、第38條第1項第1款、
修正前刑法第47條、第51條第5款、第38條第1項第1款，中華民
國九十六年罪犯減刑條例第2條第1項第3款、第7條，判決如主文
。
本案經檢察官江耀民到庭執行職務。
中    華    民    國    99    年    12    月    30    日
                  刑事第四庭審判長法  官  李育仁
                                  法  官  楊秀枝
                                  法  官  謝佳純
以上正本證明與原本無異。
如不服本判決應於收受判決後10日內向本院提出上訴書狀，並應
敘述具體理由；其未敘述上訴之理由者，應於上訴期間屆滿後20
日內向本院補提理由書（均須按他造當事人之人數附繕本），切
勿逕送上級法院。
                                  書記官  阮弘毅
中    華    民    國    99    年    12    月    30    日
附錄本案論罪科刑依據法條：
槍砲彈藥刀械管制條例第8條
未經許可，製造、販賣或運輸鋼筆槍、瓦斯槍、麻醉槍、獵槍、
空氣槍或第 4 條第 1 項第 1 款所定其他可發射金屬或子彈具
有殺傷力之各式槍砲者，處無期徒刑或 5 年以上有期徒刑，併
科新臺幣 1 千萬元以下罰金。
未經許可，轉讓、出租或出借前項所列槍枝者，處 5 年以上有
期徒刑，併科新臺幣 1 千萬元以下罰金。
意圖供自己或他人犯罪之用，而犯前二項之罪者，處無期徒刑或
 7 年以上有期徒刑，併科新臺幣 1 千萬元以下罰金。
未經許可，持有、寄藏或意圖販賣而陳列第 1 項所列槍枝者，
處 3 年以上10 年以下有期徒刑，併科新臺幣 700 萬元以下罰
金。
第 1 項至第 3 項之未遂犯罰之。
槍砲彈藥刀械管制條例第14條
未經許可，製造、販賣或運輸刀械者，處 3 年以下有期徒刑，
併科新台幣100 萬元以下罰金。
意圖供自己或他人犯罪之用，而犯前項之罪者，處 6 月以上 5
年以下有期徒刑，併科新台幣 300 萬元以下罰金。
未經許可，持有或意圖販賣而陳列刀械者，處 1 年以下有期徒
刑、拘役或新台幣 50 萬元以下罰金。
第 1 項及第 2 項之未遂犯罰之。

司法院資訊處製作；財團法人民間司法改革基金會備份。
